【裁判字號】    95,簡附民,128
【裁判日期】    950830
【裁判案由】    妨害名譽
【裁判全文】
臺灣高雄地方法院刑事附帶民事訴訟判決
原      告  乙○○
被      告  甲○○
上列被告因妨害名譽案件（本院95年度簡字第4862號），經原告
提起附帶民事訴訟，請求損害賠償，本院判決如下：
    主  文
被告應給付原告新台幣伍萬元及自民國九十五年八月二十三日起
至清償日止，按週年利率百分之五計算之利息。
原告其餘之訴均駁回。
本判決第一項於原告以新台幣壹萬柒仟元供擔保，得假執行。但
被告如於假執行程序實施前，以新台幣伍萬元為原告預供擔保後
，得免假執行。
    事  實
甲、原告方面：
一、聲明：
  (一)被告應給付原告新台幣（下同）1,000,000 元，及自民國九
    十五年八月二十三日起至清償日止，按週年利率百分之五計
    算之利息
  (二)願供擔保請准宣告假執行。
  (三)訴訟費用由被告負擔。
二、陳述：被告甲○○於94年12月8 日下午3 時30分許，在址設
    於高雄市苓雅區○○○路89號2 樓之「高雄市圍棋協會」之
    得供不特定人進出之場所內，因與乙○○於「台中市長胡志
    強被公開病歷事件」及228 事件發生意見不同之爭執，甲○
    ○竟基於公然侮辱之犯意，以「你是婊子生的兒子」等言語
    辱罵乙○○，足以貶損乙○○之人格評價，經檢察官聲請簡
    易判決處刑，遂提起本件附帶民事訴訟，請求判命被告甲○
    ○賠償原告精神及名譽損害賠償共1,000,000 元，及自95年
    8 月23日起至清償日止，按週年利率5%計算之利息。
乙、被告方面：
一、聲明：求為判決駁回原告之訴。如受不利判決，願供擔保請
    求宣告免為假執行。
二、陳述：當時我只是與原告因228 事件發生爭論，但沒有罵原
    告「你是婊子生的兒子」等語。
    理  由
一、按附帶民事訴訟之判決，應以刑事訴訟判決所認定之事實為
    據，刑事訴訟法第500 條前段定有明文。本件被告甲○○確
    有以「你是婊子生的兒子」等足以貶損他人名譽之話語公然
    侮辱原告乙○○，業經本院以95年度簡字第4862號刑事判決
    所認定，參諸前揭規定，本院自應以上開刑事判決認定之事
    實為據，從而原告主張受被告公然侮辱，請求被告賠償所受
    精神上及名譽上損害，自屬有據。
二、次按因故意或過失，不法侵害他人之權利者，負損害賠償責
    任。故意以背於善良風俗之方法，加損害於他人者亦同；不
    法侵害他人之身體、健康、名譽、自由、信用、隱私、貞操
    ，或不法侵害其他人格法益而情節重大者，被害人雖非財產
    上之損害，亦得請求賠償相當之金額。民法第184 條第1 項
    、第195 條第1 項前段分別定有明文。又查非財產上損害之
    慰撫金數額，究竟若干為適當，應斟酌兩造之身分、地位及
    經濟狀況，俾為審判之依據。本院審酌原告自陳學歷為輔仁
    大學畢業，乙等特考及格後即至航空警察局服務，現已退休
    ，被告自陳學歷為成功大學物理系畢業，原在造石工廠及石
    綿工廠工作，現亦已退休之情，及本院依職權調取兩造財產
    歸戶資料，原告現財產資料0 筆，被告則現財產資料8 筆，
    總額約23,384,397元，及原告經被告公然侮辱之精神痛苦及
    名譽損害等一切情狀，認原告請求之精神上損害賠償以
    50,000元為適當。
三、綜合以上，本件原告之請求以50,000元及自95年8 月23日起
    至清償日止，按週年利率5%計算之法定遲延利息為適當，逾
    此範圍之請求，為無理由，應予駁回。
四、原告聲明訴訟費用由被告負擔，然刑事訴訟法第491 條並未
    規定準用民事訴訟法關於訴訟費用負擔之規定，且本件並無
    徵收裁判費用，當事人亦無支出郵費、證人旅費、日費等其
    他訴訟費用，是原告所稱之訴訟費用，並未提出證據以明，
    此部分聲明亦無理由。
五、假執行之宣告：依刑事訴訟法第491條第10款準用民事訴訟
    法第389條第1項第5款之規定，本件所命被告給付之金額未
    逾500,000元，應依職權宣告假執行。原告所為假執行之聲
    明，僅促使法院依職權宣告，法院認為其聲明不當時，亦無
    庸予以駁回。又依民事訴訟法第392條第1項及第2項之規定
    ，本院認為應使原告預供擔保為宜且有依職權宣告被告預供
    擔保而免為假執行之必要，爰酌定相當金額分別定之。
六、據上論斷，原告之訴為一部有理由，一部無理由，應依刑事
    訴訟法第502 條第1 項、第2 項、第491 條第10款、民事訴
    訟法第390條第2 項、第392 條後段，判決如主文。
中    華    民    國    95    年    8     月    30    日
                    高雄簡易庭  法  官  紀凱峰
以上正本證明與原本無異。
如不服本判決應於收受送達後10日內向本院提出上訴書狀，其未
敘述上訴之理由者並得於提起上訴後10日內向本院補提理由書（
均須按他造當事人之人數附繕本）。
本判決非對於刑事訴訟之判決有上訴時不得上訴。
中    華    民    國    95    年    9     月    4     日
                                書記官  黃進遠


司法院資訊處製作；財團法人民間司法改革基金會備份。
